臺灣高等法院臺中分院民事判決
110年度上字第352號
上  訴  人  承運開發有限公司
法定代理人  黃宏章
訴訟代理人  黃翎芳律師
複代理人    張于憶律師        
被上訴人    劉修吾
            劉漢銘
共  同
訴訟代理人  吳宜星律師
上列當事人間請求給付違約金事件，上訴人對於中華民國110年5
月28日臺灣臺中地方法院109年度訴字第526號第一審判決提起上
訴，本院於111年11月2日言詞辯論終結，判決如下：
    主  文
上訴駁回。
第二審訴訟費用由上訴人負擔。
    事實及理由
壹、上訴人主張：被上訴人劉修吾、劉漢銘（下單獨逕稱姓名，
    2人合稱被上訴人）分別將所有坐落臺中市○○區○○段00○00地
    號土地（下合稱系爭土地，個別逕稱地號）專任委託伊居間
    銷售，並均於民國108年1月4日簽訂土地專任委託銷售契約
    書（下合稱系爭專任委託契約），委託銷售期間均自108 年
    1 月4 日起至同年7 月5 日止，委託銷售總價分別為新臺幣
    （下同）3,465萬元、4,620萬元。惟被上訴人於系爭專任委
    託契約銷售期間屆滿前，另委託永慶不動產臺中太平○○加盟
    店（下稱○○加盟店）居間銷售系爭土地，至108 年7 月1 日
    仍透過○○加盟店，基於營利之目的將系爭土地銷售廣告放置
    於網路，並持續為出賣、介紹之銷售行為。復於系爭專任委
    託期間屆滿後不久，分別於108 年7 月10日出售00地號土地
    ，同年9 月25日出售00地號土地，被上訴人於系爭專任委託
    契約期間確有委託他人銷售之行為，且為規避應給付伊之仲
    介報酬，故意於系爭專任委託契約期間屆滿後，始辦理系爭
    土地之買賣及移轉登記事宜，被上訴人已違反系爭專任委託
    契約第10條第1 項第1 款約定，應給付委託銷售總價6％之違
    約金，爰依系爭專任委託契約第10條第1項第1 款約定，請
    求劉修吾應給付違約金207萬9,000元（計算式：3,465萬元×
    6％＝207萬9,000元）；劉漢銘應給付違約金277萬2,000元（
    計算式：4,620萬元×6％＝277萬2,000元），及均按年息百分
    之5計算之利息等語。
貳、被上訴人則以：伊出售系爭土地之時點，均非於系爭專任委
    託期間，係於系爭專任委託契約期滿後，將系爭2筆土地分
    開賣始順利出售，並無於委託期間內有自行銷售、出租或另
    行委託第三人介紹銷售系爭房屋之行為；○○加盟店行銷廣告
    ，係被上訴人與○○加盟店於106年10月29日簽訂一般委託銷
    售契約後，○○加盟店經理吳○○前至現場拍照後，公告於永慶
    不動產之官網，尚未撤下。惟被上訴人於108年1月4日簽訂
    系爭專任委託契約後，曾告知吳○○，系爭土地另委託上訴人
    銷售，並簽訂系爭專任委託契約，○○加盟店自此即未再進行
    銷售帶看等行為，伊未違反系爭專任委託契約內容，無須負
    違約責任。縱認伊應給付違約金，上訴人請求之違約金，顯
    屬過高，請求予以酌減等語，資為抗辯。
參、原審判決上訴人全部敗訴，駁回上訴人之訴及假執行之聲請
    。上訴人不服而提起上訴，其上訴聲明為：㈠原判決廢棄。㈡
    上開廢棄部分劉修吾應給付上訴人207萬9,000元整，及自起
    訴狀繕本送達翌日起至清償日止，按週年利率百分之5計算
    之利息。㈢上開廢棄部分劉漢銘應給付上訴人新台幣277萬2,
    000元整，及自起訴狀繕本送達翌日起至清償日止，按週年
    利率百分之5計算利息。㈣若受有利判決，上訴人願供擔保請
    准宣告假執行。被上訴人則答辯聲明：㈠上訴駁回。㈡如受不
    利益判決願供擔保請免為假執行。
肆、兩造不爭執事項（見本院卷一第229-230頁）
一、劉漢銘於106 年10月29日委託○○加盟店居間銷售系爭土地，
    委託期間至售出之日為止。劉漢銘並與○○加盟店簽訂系爭一
    般委託契約書，委託銷售總價為8,792 萬元。吳○○並前往拍
    攝系爭土地之現況照片，隨即公告在永慶不動產之官網上，
    吳○○迄至108 年7 月1 日仍未撤下上開官網上之照片。
二、劉修吾於108 年1 月3 日以LINE文字訊息向何俊賢表示：「
    帆布已拆除」等語。
三、劉修吾委託上訴人仲介銷售00地號土地，雙方於108 年1 月
    4 日簽訂系爭專任委託契約，委託銷售期間自108 年1 月4 
    日起至108 年7 月5 日止。劉修吾於108 年9 月25日售出廖
    ○○。
四、劉漢銘委託上訴人仲介銷售00地號土地，雙方於108 年1 月
    4 日簽訂系爭專任委託契約，委託銷售期間自108 年1 月4 
    日起至108 年7 月5 日止。劉漢銘於108 年7 月10日售出山
    本富也國際有限公司。
五、系爭專任委託契約第10條第1 項第1 款均約定：「委託人（
    即被上訴人，下同）如有下列情形之一者，視為受託人（即
    上訴人，下同）已完成仲介之義務，委託人仍應支付受託人
    以委託銷售總價百分之六計算之違約金，並應全額一次付予
    受託人：㈠委託期間內，委託人自行將房地產標的物出售、
    出租或經由第三人介紹或其他類似之銷售行為者」等語。
六、上訴人於108 年4 月15日將系爭土地之照片放上臉書官網作
    為廣告，迄至110 年4 月9 日止，上訴人尚未將系爭土地之
    照片撤下。　　　　
伍、爭執事項：（見本院卷第230頁）
一、被上訴人是否違反系爭專任委託契約第10條第1項第1款之約
    定？
二、若被上訴人違反系爭專任委託契約第10條第1項第1款之約定
    ，被上訴人應給付之違約金數額為何？是否過高？
陸、本院就爭執事項所為之判斷：
一、被上訴人並無違反系爭專任委託契約第10條第1項第1款之約
　　定：
  ㈠按解釋契約，應於文義上及論理上詳為推求，以探求當事人
    立約時之真意，並通觀契約全文，斟酌訂立契約當時及過去
    之事實、交易上之習慣等其他一切證據資料，本於經驗法則
    及誠信原則，從該意思表示所根基之原因事實、主要目的、
    經濟價值、社會客觀認知及當事人所欲表示之法律效果，作
    全盤之觀察，以為判斷之基礎（最高法院106年度台上字第4
    0號判決意旨參照）。又「稱居間者，謂當事人約定，一方
    為他方報告訂約之機會或為訂約之媒介，他方給付報酬之契
    約。」、「居間人，以契約因其報告或媒介而成立者為限，
    得請求報酬。」民法第565條、第568條第1項分別定有明文
    。居間契約乃屬於以從事服務或為他人之利益為對象之契約
    類型，雙方當事人一方為委託人，另一方為居間人，其屬勞
    務契約之一種，應可認定。所謂專任委託銷售契約，係指於
    專任委託契約期間內，委託人不得再委託其他不動產經紀業
    者仲介銷售，委託人亦不得自行出售，縱使委託人自行覓得
    買方，亦須透過受託人仲介，或待專任委託契約期間屆滿後
    ，始得自行出售，惟若於專任委託契約期間內，受託人已覓
    得符合委託人底價之買方時，委託人即不得拒絕出售。
　㈡兩造之系爭專任委託契約第10條第1 項第1款均約定：「委託
    人（即被上訴人）如有下列情形之一者，視為受託人（即上
    訴人）已完成仲介之義務，委託人仍應支付受託人以委託銷
    售總價百分之六計算之違約金，並應全額一次付予受託人：
    ㈠委託期間內，委託人自行將房地產標的物出售、出租或經
    由第三人介紹或其他類似之銷售行為者」等語(見原審卷第1
    8頁）。是依上開違約事項第1款約定之文義解釋，必被上訴
    人於委託期間，有上開第1款約定事由之違約行為，致使上
    訴人無從依約完成其仲介事務以取得報酬時，被上訴人方對
    上訴人負有給付違約金作為賠償之責任。即於委託期間，被
    上訴人有自行將房地產標的物出售、出租，或經由第三人介
    紹或其他類似之銷售成交行為，致剝奪上訴人依約完成其仲
    介勞務以取得報酬之情事，上訴人方得依約請求被上訴人給
    付違約金。
　㈢再參諸系爭契約第10條第1項所訂其他違約事項：「㈡委託人
    與受託人覓得之買方私下成交。㈢委託人違反第五條第六項
    之義務或拒絕與受託人依約洽妥之買方客戶簽訂不動產買賣
    契約書者。㈣受託人已提供委託人曾經仲介之客戶名單，而
    委託人於委託期間或屆滿後三個月內，逕與該客戶或其配偶
    、二親等內之親屬成交者」等語（見原審卷第18頁），可知
    雙方為杜絕被上訴人利用或浪費上訴人耗費勞力、時間、費
    用所覓得之交易機會，透過私下成交或拒絕簽約之方式，規
    避給付服務報酬之義務，約定第10條第1項之違約情事，視
    為受託人已完成仲介義務之情形。是兩造既明定第10條第1
    項第2款有成交或第3款受託人依約洽妥（底價符合）買方客
    戶委託人不簽約為違約情事，並以主管機關所定委託銷售總
    價百分之六計算之違約金，則上訴人所覓得之交易機會，應
    與其所耗費之勞力、時間、費用相當，至少應具備高度成交
    可能，始能視為違反系爭專任契約第10條第1項第2、3款約
    定，上訴人已完成仲介之義務，而得請求服務報酬。依舉重
    明輕之法理，惟如被上訴人未利用上訴人覓得之交易機會，
    僅因有其他類似之銷售行為，無論買賣有無成交，均認有違
    反同條項第1款約定之情事，被上訴人應給付違約金顯有過
    苛，顯違事理。故仍須被上訴人於系爭專任委託契約期間內
    ，有成交之事實，始足當之。即上訴人於委託期間，根本未
    依約為被上訴人完成仲介義務，或被上訴人於委託期間內，
    未有自行將房地產標的物出售、出租或經由第三人介紹或其
    他類似之銷售成交之行為，上訴人對被上訴人即不得依系爭
    契約第10條第1項第1款之約定，請求被上訴人給付約定之違
    約金。
　㈣經查：
　⒈上訴人主張被上訴人於系爭專任委託契約期間內，有另行委
    託他人銷售系爭土地之行為，依系爭專任委託契約第10條第
    1項第1款約定請求給付違約金乙節，依前揭說明，即與該約
    定之內容相違。且上訴人復未舉證證明其於委託期間已為被
    上訴人仲介尋得符合出售條件之買方，上訴人既未於委託期
    間為被上訴人仲介尋得符合出售條件之買方，上訴人就系爭
    委託之仲介事務，即無完成交易之可能性，難認上訴人有依
    約取得報酬之可能性，足認被上訴人於委託期間，不可能有
    違約致使上訴人無從依約完成其仲介事務以取得報酬之情事
    發生。
　⒉劉修吾委託上訴人仲介銷售00地號土地，雙方於108 年1 月4
     日簽訂系爭專任委託契約書，委託銷售期間自108 年1 月4
     日起至108 年7 月5 日止。期滿後，劉修吾於108 年9 月2
    5日售出廖○○；而劉漢銘委託上訴人仲介銷售00地號土地，
    雙方於108 年1 月4 日簽訂系爭專任委託契約書，委託銷售
    期間自108 年1 月4 日起至108 年7 月5 日止，期滿後，劉
    漢銘於108 年7 月10日售出山本富也國際有限公司等情，為
    兩造所不爭執（不爭執事項三、四），並有本院函調系爭二
    筆土地之交易資料（見本院卷一第83-93頁;第97-109頁），
    在卷可憑。依上觀之，劉漢銘係於108年7月10日售出00地號
    土地；劉修吾係於108年9月25日售出00地號土地，均非於系
    爭專任委託契約期間內交易，本與前述約定不符。
　⒊另證人廖○○係因其住居鄰近系爭00地號土地，得知00地號土
    地出售之資訊進而詢問委託承購等情，業據證人廖○○到庭結
    證甚明（見本院卷一第284-285頁），證人廖○○既係自行得
    知00地號土地出售之訊息，而於兩造委託期滿後，委託仲介
    人員洽商承購00地號土地，則其購得00地號土地與兩造間之
    系爭專任委託契約全然無涉，尚難認劉修吾於108年9月25日
    售出00地號土地，有違反系爭專任委託契約第10條第1項第1
    款約定之情事存在。
　⒋又劉漢銘於108 年7 月10日售出00地號土地予山本富也國際
    有限公司部分，雖上訴人請求傳訊之證人林○○、謝○○經傳訊
    未到庭，惟系爭00地號土地因在網路上登有廣告，現場也有
    廣告，證人林○○於108年農曆年後，去拜訪劉漢銘，當時劉
    漢銘明白告知因已委任別人處理，無法再委託該公司，於期
    滿後，證人林○○再去詢訪劉漢銘，方得劉漢銘表示可將系爭
    00、00地號土地一併委託出售，後經其介紹山本富野公司的
    負責人謝○○及其先生林○○一同看地，因其等無法同時購買二
    筆土地，後經證人林○○分析後，且二筆土地共同出售，客人
    出價可能會偏低，單坪只能到20幾萬元，分開賣可能一坪到
    30萬元，經證人林○○仲介折衝後，劉漢銘方於108 年7 月10
    日售出00地號土地予山本富也國際有限公司等情，業據為劉
    漢銘從事仲介銷售之證人林○○到庭結證甚明（見本院卷第42
    4-429頁），顯見劉漢銘於兩造之系爭專任委託期間尚未屆
    滿前，其確有遵守約定，未擅自再委託他人銷售，直至前述
    委託期間屆滿，其方再委託出售無誤。
　⒌又上訴人主張其經員工葉俊偉告知，其於被上訴人專任委託
    銷售期間曾有與一位自稱為山本富也的老闆林星星(本名為
    林○○）接洽並帶看系爭土地，以及討論銷售事宜，並提出LI
    NE訊息紀錄為據(見本院卷一第205至208頁），惟上訴人之
    主張業為被上訴人否認，且縱使謝○○及其配偶林○○曾向上訴
    人索取系爭土地之謄本，此為上訴人與謝○○及其配偶林○○間
    之糾葛，與被上訴人無涉，上訴人復未能舉證證明，其有仲
    介被上訴人與謝○○及其配偶林○○洽談購地之事實，更未舉證
    證明有將謝○○及其配偶林○○曾向上訴人索取系爭土地之謄本
    之情事告知被上訴人，豈能單以上訴人上開主張謝○○及其配
    偶林○○曾向上訴人索取系爭土地謄本之事實，即遽認被上訴
    人劉漢銘於委託期間有「自行銷售、出租或另行委託第三人
    介紹銷售系爭房屋」之行為存在。
　⒍上訴人另主張被上訴人於委託期間有另行委託訴外人○○加盟
    店委託銷售云云，並提出網頁廣告影本、訴外人曾○○通訊軟
    體LINE通訊對話紀錄（見原審卷第21-23頁）為證，惟查：
　⑴上訴人主開主張之事實，業為被上訴人所否認，且上開LINE
    訊息紀錄非屬兩造之通訊，而何人與曾○○通訊不明，且上開
    LINE通訊復未有日期之記載，實難以該內容不明之通訊紀錄
    為上訴人有利之認定。
　⑵又劉漢銘於106 年10月29日委託○○加盟店居間銷售系爭土地
    ，委託期間至售出之日為止。劉漢銘與○○加盟店簽訂系爭一
    般委託契約書，委託銷售總價為8,792 萬元。證人吳○○前往
    拍攝系爭土地之現況照片，隨即公告在永慶不動產之官網上
    ，吳○○迄至108 年7 月1 日仍未撤下上開官網上之照片。劉
    修吾於108 年1 月3 日以LINE文字訊息向上訴人之員工何俊
    賢表示：「帆布已拆除」等語，為兩造不爭執（見不爭執事
    項一、二）。且證人吳○○於原審亦到庭結證稱：○○加盟店受
    委託居間銷售系爭土地後，有依一般行政要求將銷售資料上
    傳永慶房屋之網頁廣告，本欲在系爭土地旁掛帆布條，因僅
    於簽約後帶二、三組客人看過，且於107年6 、7月間電詢劉
    漢銘是否降價，惟劉漢銘不同意，而107年12月25日左右，
    劉漢銘告知伊已委託他人銷售，之後曾打電話罵伊為何未把
    永慶房屋之網頁廣告撤下，害劉漢銘被告等情（見原審卷第
    148至149頁、 151頁）。是被上訴人固有於106年10月29日
    與○○加盟店簽訂一般委託銷售契約，然劉漢銘與上訴人簽訂
    系爭專任委託契約前，確有將要委託他人專任銷售一節告知
    證人吳○○，且於與上訴人訂約前一日將現場其他仲介公司立
    於現場之廣告帆布拆除，並告知上訴人，以便上訴人查證，
    上訴人更於事後改立自己廣告，顯見被上訴人於委託上訴人
    前即已向○○加盟店表示欲委託上訴人專任銷售，並指示○○加
    盟店將先前廣告拆除，及通知上訴人承辦人員查證，足見被
    上訴人確有與○○加盟店終止委任契約，再與上訴人訂約，是
    被上訴人與上訴人簽訂系爭專任委託契約書後，即無再委託
    ○○加盟店進行銷售之意思甚明。
　⑶至於上訴人主張永慶房屋於108年7 月1日網頁廣告仍有系爭
    土地出售之資訊並提出網頁廣告（見原審卷第21至22頁）為
    證云云，惟上開網頁廣告為證人吳○○依一般行政業務要製作
    上傳網頁，伊事後疏未撤下，並遭劉漢銘指責等情，證人吳
    ○○已陳明如前，顯見系爭網頁廣告未撤下，尚難歸責於被上
    訴人。況觀上訴人於108 年4 月15日將系爭土地之照片放上
    臉書官網作為廣告，迄至110 年4 月9 日止，上訴人尚未將
    系爭土地之照片撤下等情，亦為上訴人所自承，顯見仲介公
    司受委任進行銷售事務，於受任期滿未必一定將委任之銷售
    網頁廣告撤下，尚難以永慶房屋疏未撤下系爭網頁廣告即遽
    認被上訴人於委任上訴人銷售期間，有故意再委任第三人銷
    售之行為存在。
　㈤基上，上訴人既未能舉證證明被上訴人於前述專任委託銷售
    期間有違反系爭專任委託契約第10條第1項第1款之約定，則
    上訴人主張被上訴人有違約之情事，應依約給付違約金 云
    ，自無可採。是上訴人對被上訴人並無違約金給付請求權存
    在，其請求被上訴人給付如聲明所示之違約金，於法無據。
二、被上訴人未違反系爭專任委託契約第10條第1 項第1 款之約
    定，被上訴人請求被上訴人給付違約金，為無理由，已如前
    述，則上訴人請求被上訴人給付違約金數額是否過高一節，
    即無贅為論述之必要，附此載明。　　
柒、綜上所述，上訴人對被上訴人並無違約金給付請求權存在，
    上訴人主張依違約金給付請求權，請求㈠劉修吾應給付上訴
    人207萬9,000元，及自起訴狀繕本送達翌日起至清償日止，
    按週年利率百分之5計算之利息。㈡劉漢銘應給付上訴人新台
    幣277萬2,000元整，及自起訴狀繕本送達翌日起至清償日止
    ，按週年利率百分之5計算利息，非屬正當，不應准許。從
    而原審所為上訴人敗訴之判決，並無不合。上訴論旨指摘原
    判決不當，求予廢棄改判，為無理由，應駁回其上訴。
捌、本件事證已臻明確，兩造其餘之攻擊或防禦方法及所用之證
    據，經本院斟酌後，認為均不足以影響本判決之結果，爰不
    逐一論列，附此敘明。
玖、據上論結，本件上訴為無理由，爰判決如主文。
中　　華　　民　　國　　111 　年　　12　　月　　7 　　日
            民事第三庭    審判長法　官  黃玉清
                                法　官  許旭聖
                                法　官  涂秀玲
正本係照原本作成。
如不服本判決，應於收受送達後20日內向本院提出上訴書狀，其
未表明上訴理由者，應於提出上訴後20日內向本院補提上訴理由
書（須按他造當事人之人數附繕本）。因疫情而遲誤不變期間，
得向法院聲請回復原狀。
上訴時應提出委任律師或具有律師資格之人之委任狀；委任有律
師資格者，另應附具律師資格證書及釋明委任人與受任人有民事
訴訟法第466條之1第1項但書或第2項所定關係之釋明文書影本。
如委任律師提起上訴者，應一併繳納上訴裁判費。
                                書記官  卓佳儀 
　　　　　　　　　　　　　　　　 
中　　華　　民　　國　　111 　年　　12　　月　　7 　　日